最高法院民事裁定　　　　　　　一○○年度台抗字第二二八號
抗　告　人　周重甫
上列抗告人因與相對人張雅雯間請求撤銷婚姻事件，對於中華民
國一○○年一月十二日台灣高等法院裁定（九十九年度家再字第
一三號），提起抗告，本院裁定如下：
    主  文
抗告駁回。
抗告訴訟費用由抗告人負擔。
    理  由
本件抗告人主張：兩造於民國九十一年三月十日結婚，伊於婚前
詢問相對人其生育機能，相對人以其姊妹均能生育，其生理機能
並無問題等話搪塞。由於伊為家中獨子，身負傳宗接代壓力，然
婚後三年仍未能生育，經伊請求，兩造前往台安醫院檢查結果，
方知相對人本即不孕。相對人明知伊為獨子，有傳宗接代之壓力
，卻自婚前交往時即隱瞞不孕之事，使伊以為其能生育，且相對
人偽造其生辰八字，用以與伊之八字合婚，顯以詐欺手段使伊與
其結婚，乃於九十五年四月三日，依民法第九百九十七條規定，
向台灣士林地方法院（下稱士林地院）起訴請求撤銷兩造之婚姻
，經士林地院以台安醫院檢查之報告內容，僅稱相對人為後天不
孕，經生殖科技治療仍可生育，且伊無法證明相對人於結婚時已
知自己有不孕之事實，而以九十五年度婚字第一一九號判決駁回
伊之訴，經伊提起上訴，復經原法院於九十六年五月二十二日以
九十六年度家上字第二七號判決（下稱原確定判決）駁回上訴確
定。其後，伊因生兒育女問題仍未解決，且遭相對人侵吞金錢、
疲勞轟炸，乃又於九十六年七月二日向台灣台南地方法院（下稱
台南地院）訴請離婚，台南地院以九十六年度婚字第五四五號受
理。而於後離婚訴訟審理中，查知相對人曾於八十九年一月二十
七日、二月一日、二月十二日赴財團法人嘉義基督教醫院（下稱
嘉義基督教醫院）就診，嘉義基督教醫院並於九十七年七月二十
五日函覆台南地院相對人自八十四年十一月二十三日起至八十九
年二月十二日止之病歷（下稱系爭病歷），嗣兩造就上開離婚訴
訟成立和解。然伊於九十九年十二月一日持系爭病歷及台安醫院
之診斷證明書向訴外人高添富醫師諮詢，始得知相對人為原發性
無月經患者、卵巢功能衰竭、具更年期症狀，係先天性不孕患者
。系爭病歷係於原確定判決確定後始發現之證物，於九十九年十
二月一日前因伊無能力解讀而無法得知其確切內容，致無法使用
。而上開重大疾病，相對人必早已經醫生告知而知悉，然竟向伊
稱其生理機能沒有問題，有詐欺情事，得為撤銷婚姻之事由等情
，爰依民事訴訟法第四百九十六條第一項第十三款規定，提起再
審之訴，求為廢棄士林地院九十五年度婚字第一一九號判決及原
確定判決，並准予撤銷兩造間之婚姻。原法院以：依抗告人之主
張，系爭病歷於九十七年七月二十五日即由嘉義基督教醫院檢送
承審兩造後離婚事件之台南地院，而為抗告人所得知，則就系爭
病歷是否為原確定判決未經斟酌或得使用之有利證物，抗告人至
遲於九十七年八月十九日兩造後離婚事件第一審言詞辯論終結時
即可知悉，應認抗告人至遲於該日即已知悉本件再審之事由。至
於抗告人對於系爭病歷內容之瞭解程度如何，不影響民事訴訟法
第五百條第一項、第二項關於三十日不變期間之起算。抗告人遲
至九十九年十二月十七日始提起本件再審之訴，已逾三十日之不
變期間，為不合法，爰以裁定駁回其再審之訴，經核於法並無不
合。抗告論旨，指摘原裁定不當，求予廢棄，非有理由。
據上論結，本件抗告為無理由。依民事訴訟法第四百九十五條之
一第一項、第四百四十九條第一項、第九十五條、第七十八條，
裁定如主文。
中    華    民    國  一○○  年    三    月   十七   日
                      最高法院民事第五庭
                          審判長法官  劉  福  聲  
                                法官  黃  義  豐  
                                法官  劉  靜  嫻  
                                法官  袁  靜  文  
                                法官  王  仁  貴  
本件正本證明與原本無異
                                      書  記  官  
中    華    民    國  一○○  年    三    月   三十   日
                                                       s